臺灣士林地方法院刑事判決　　　　　　　　　　　　　九十二年度訴字第一八號
　　公　訴　人　臺灣士林地方法院檢察署檢察官
　　被　　　告　乙○○
　　指定辯護人　本院公設辯護人　丙○○
右列被告因重傷害案件，經檢察官提起公訴（九十一年度偵緝字第二一二號），本院
判決如左：
    主  文
乙○○傷害人之身體，因而致人於重傷，累犯，處有期徒刑參年陸月。
    事  實
一、乙○○（原名林正義）前犯詐欺罪，經臺灣高等法院於民國八十七年一月廿二日
    以八十六年度上訴字第五四Ｏ九號判決，判處有期徒刑一年六月確定，並於八十
    八年十二月二十日（起訴書誤繕為二十四日）執行完畢。猶不知悔改，於九十年
    七月二十一日下午四時許，在臺北市士林區○○○路○段一八三巷十八號一樓住
    處，因丁○○餵狗及向其領取薪資之事，與丁○○發生爭執，詎乙○○竟基於傷
    害他人身體之犯意，出手毆打丁○○，雙方因而發生拉扯，且可預見毆打他人眼
    睛將可能造成眼睛受傷失明之結果，仍出手猛擊丁○○左眼多拳，致丁○○受有
    左眼角膜及眼球破裂、合併虹膜、水晶體脫出、視網膜剝離及身體多處瘀傷等傷
    害，丁○○左眼球亦因破裂而導致失明、無光覺，造成毀敗視能之重傷害結果。
二、案經被害人丁○○告訴臺灣士林地方法院檢察署檢察官偵查起訴。
    理  由
一、訊據被告乙○○固不否認與被害人丁○○發生爭吵及丁○○左眼失明之事實，惟
    矢口否認有何傷害犯行，辯稱：當日伊只與丁○○發生拉扯，並未出手毆打丁○○，且伊有小兒麻痺，左手左腳無法使力，伊並沒有碰到丁○○的眼睛，伊不清
    楚丁○○為何左眼會受傷云云；辯護人則辯稱：被害人丁○○左眼失明與被告之
    行為無因果關係云云。然查：
  (一)前揭犯罪事實，業據證人即被害人丁○○於九十年八月二十九日偵查中指述被告
    於九十年七月二十一日下午四點多，在台北市士林區○○○路○段一八三巷十八
    號一樓住處客廳內，如何以用拳頭毆打伊左眼，造成伊左眼失明等情歷歷（見九
    十年度他字第一九四六號偵查卷第三十頁反面），復於九十年十月二十五日庭呈
    之陳明狀中（依刑事訴訟法第一百五十九條之一第二項規定：被告以外之人於偵
    查中向檢察官所為之陳述，除顯有不可信之情況者外，得為證據。所謂「被告以
    外之人於偵查中向檢察官所為之陳述」，參照該條文之立法說明，係指偵查中對
    被告以外之人所為之偵訊筆錄，或被告以外之人向檢察官所提之書面陳述而言。
    ）詳敘案發原因及經過係被告於案發前一日請丁○○隔日到被告住處幫被告洗衣
    、煮飯、接電話，工資、菜錢一天一千元，每日領薪，丁○○即答應被告，並於
    七月二十一日前往被告住處煮飯，嗣因丁○○餵了被告室友甲○○的狗，為被告
    阻止並告訴丁○○不准餵那隻狗的原因，嗣被告告知丁○○可提早下班，下星期
    三再上班，丁○○於下班前即向被告領取當日薪資，被告不肯給，丁○○一氣之
    下將手中紙巾丟向被告，被告隨即衝向丁○○，猛攻丁○○左眼多拳等情，有該
    份陳明狀乙份在卷可參（見九十年度他字第第一九四六號偵查卷第五三至五四頁
    ）。核與證人曾志能即被告鄰居於九十年十月三十日偵查中證稱：伊住八號，乙○○住十八號，伊送麵回來，看到丁○○在伊家騎樓下，她摀著眼睛，有血流出
    來，我們叫她去醫院，她說要等警察來，只聽到丁○○堅持要告乙○○。當時乙○○在十八號，警察來時才把他叫出來，乙○○過了一會兒才出來，乙○○說要
    告大家來告，丁○○也打他的胸部，當時應是下午五點左右等語（見九十年度他
    字第一九四六號偵查卷第五七頁反面），及證人陳俊興即前往現場處理之警員於
    九十一年五月三日偵查中證稱：伊經勤務中心通知，前往現場處理，到現場看到
    丁○○哭著說她被打，丁○○用衛生紙包著眼睛，眼淚帶有血水，好像眼睛受傷
    ，丁○○說是被住十八號的人打，並帶伊去找乙○○，找到乙○○後，讓丁○○
    與乙○○二人對質，乙○○說是丁○○先打他，他才動手，伊有問乙○○是否有
    拿工具，乙○○說沒有，是用手打等語（見九十一年度偵緝字第二一二號偵查卷
    第三三、三四頁）之情節相符。再稽之被告於九十一年三月十五日偵查中供稱當
    日丁○○喝醉要打他，伊用手撥開，手有碰到她的臉等語（見九十一年度偵緝字
    第二一二號偵查卷第十六頁），及於九十一年七月二十三日偵查中供稱：當日丁○○酒後大吵大鬧，吵著要錢，且大哭，伊要趕她出去，她不願意，伊一直要推
    她出去，就發生推擠拉扯約半個小時，伊右手要拉她出去，被丁○○甩開，後來
    她說她眼睛好像有受傷，要報警，在拉扯過程中，伊可以預見丁○○也會受傷等
    語（見九十一年度偵緝字第二一二號偵查卷第四六至四八頁），足見被告確有以
    右手打傷丁○○之左眼無疑。是被告辯稱：伊未出手毆打被告云云，應屬畏罪卸
    責之詞，不足採信。
  (二)丁○○之左眼於事發之前係屬正常，事發時，被告有與丁○○發生拉扯、推擠，
    被告的手有碰到丁○○臉部，過程中丁○○有向被告說伊眼睛好像受傷，嗣丁○○離開被告住處時左眼已受傷流血之事實，業據證人潘逸翰即丁○○之兄於九十
    一年十二月十八日偵查中證稱述屬實（見九十年度他字第一九四六號偵查卷第七
    七頁），且被告於九十一年十一月二十七日偵查供稱：事發前丁○○的左眼還沒
    有瞎掉，拉扯過程中丁○○有說她眼睛好像受傷等語（見九十一年度偵緝字第二
    一二號偵查卷第六六、六七頁），可見丁○○之左眼在被告打傷前是正常甚明。
    而丁○○左眼受傷當日即九十年七月二十一日送至台北市之陽明醫院急診處就診
    ，經診斷受有左眼角膜及眼球破裂、合併虹膜、水晶體脫出、視網膜剝離及身體
    多處瘀傷等傷害，嗣因左眼球破裂導致左眼失明，而於九十年七月二十二日進行
    緊急修補手術，修補眼球，並於八月十四日出院之事實，有臺北市立陽明醫院九
    十診字第九五一號、九十診字第一九四八號甲種診斷書各乙份（見九十年度他字
    第一九四六號偵查卷第三二、三三頁），該院復函覆稱：病患（丁○○）於九十
    年七月二十一日經由急診入院，自述被毆傷，外科檢查身體有多處瘀傷，眼科檢
    查：左眼球破裂出血、眼球內容物外漏、左眼視網膜剝離，於九十年七月二十二
    日進行手術清除外漏之內容物及眼球角膜縫合，於民國九十年八月九日再次手術
    眼球角膜縫合，目前視力無光覺等語，有該醫院九十年九月二十五日北市陽醫歷
    字第九Ｏ六Ｏ六三二一ＯＯ號函（九十年度他字第一九四六號偵查卷第三八、三
    九頁）及九十二年十月二十八日北市陽醫歷字第０九二六０七八二二００號函附
    丁○○病歷資料（見本院審理卷第六八頁至九二頁）各一份附卷可證。又丁○○
    嗣因左眼球萎縮，而於九十一年七月三日，在國立臺灣大學醫學院附設醫院進行
    眼球內容物剜除手術，裝設義眼，於九十一年七月九日出院之事實，亦有國立臺
    灣大學醫學院附設醫院診斷書及該院九十一年十一月十八日（91）校附醫秘字第
    九一ＯＯ二Ｏ七八六三號函（見九十一年度偵緝字第二一二號偵查卷第五十、六
    一頁）各乙份在卷可憑，顯見丁○○之左眼失明確係被告打傷所致，是被告另辯
    稱：不清楚丁○○為何左眼會受傷云云，應屬諉卸之飾詞，亦不能採信。
  (三)被告與丁○○係朋友關係，被告本身是殘障，丁○○幫其煮飯，其間應無仇恨，
    足認被告主觀上並無打瞎丁○○眼睛之重傷犯意，應係出於普通傷害之犯意。惟
    被告雖基於普通傷害之犯意毆打被害人左眼，然眼睛為人體脆弱之器官，毆傷後
    極易導致失明，應為被告在客觀上所得預見，被告以右手毆打丁○○之左眼，經
    急診住院修補眼球無效，而導致失明，被告之傷害行為與丁○○左眼失明間具有
    相當因果關係，甚為明確。是辯護人辯稱：被害人丁○○左眼失明與被告之行為
    無因果關係云云，核與事實不符，要難採信。
  (四)證人甲○○於偵查中證稱；「當時確實他們有爭吵，被告有罵潘（丁○○），身
    體不好為何偷喝米酒，至於為什麼要餵那隻狗等語，我當時沒有聽到，是後來警
    察有給我看潘女的筆錄，我才知道為了狗的事，他們是在那裡吵我不清楚：：」
    等語。於審理時證稱：「我有聽到聲音，但是我聽不清楚，我知道外面有人在講
    話，但是我聽不清楚。我聽到最大聲音是你幹嘛拿米酒來喝」「（當時上廁所，
    有無注意看客廳的情形？）沒有刻意，自己也迷迷糊糊」，足見證人甲○○有聽
    到被告與丁○○爭吵之聲音，但非在場之人，無從證明被告有無毆打丁○○之事
    實，其證言尚難採為有利於被告之認定。
  (五)綜上所述，被告以右手猛擊丁○○左眼，致丁○○左眼失明，事證明確，其犯行
    堪以認定。
二、被告基於普通傷害之犯意，於客觀上可預見出手打傷眼睛有致失明之可能，竟以
    右手猛擊丁○○左眼多拳，使丁○○左眼受傷後，造成左眼角膜及眼球破裂致失
    明之重傷結果，核被告所為，係犯刑法第二百七十七條第二項後段之傷害人之身
    體因而致人於重傷罪。又被告有事實欄所載之犯罪科刑執行情形，有臺灣高等法
    院被告全國前案紀錄表附卷可稽，其受有期徒刑執行完畢後，五年內再犯有期徒
    刑以上之本罪，為累犯，依刑法第四十七條之規定加重其刑。茲審酌被告之品行
    ，犯罪之動機係因餵狗及薪資之事與被害人發生爭執，以徒手攻擊之手段，造成
    被害人左眼失明之損害，及犯罪後飾詞卸責，態度不佳等一切情狀，量處如主文
    所示之刑。
據上論斷，應依刑事訴訟法第二百九十九條第一項前段，刑法第二百七十七條第二項
後段、第四十七條，判決如主文。
本案經檢察官楊秀枝到庭執行職務。
中      華      民      國      九十三      年      一    月    十六    日
                                    臺灣士林地方法院刑事第四庭
                                        審判長法  官  林  秀  鳳
                          法  官  何  信  慶
                                              法  官  周  明  鴻
右正本證明與原本無異。
如不服本判決應於送達後十日內向本院提出上訴狀。
                                              書記官  丁  梅  芬
中      華      民      國      九十三      年      一    月    二十    日
附錄本判決論罪科刑依據之法條：
刑法第二百七十七條
傷害人之身體或健康者，處三年以下有期徒刑、拘役或一千元以下罰金。
犯前項之罪因而致人於死者，處無期徒刑或七年以上有期徒刑；致重傷者，處三年以
上十年以下有期徒刑。
